【裁判字號】    95,上訴,1739
【裁判日期】    950620
【裁判案由】    詐欺等
【裁判全文】
臺灣高等法院刑事判決                95年度上訴字第1739號
上  訴  人  臺灣新竹地方法院檢察署檢察官
被      告  甲○○
被      告  乙○○
共同指定辯護人  本院公設辯護人丙○○
上列上訴人因被告詐欺等案件，不服臺灣新竹地方法院94年度訴
字第169號，中華民國95年3月29日第一審判決（起訴案號：臺灣
新竹地方法院檢察署93年度偵字第3907號），提起上訴，本院判
決如下：
    主  文
原判決撤銷。
甲○○、乙○○共同以掩飾因自己重大犯罪所得財物為常業，均
處有期徒刑貳年陸月。扣案如附表二所示之物均沒收。
    事  實
一、甲○○、乙○○、張志堂（由臺灣基隆地方法院另案審理）
    與綽號「火箭」、「阿其」、「小蔡」及其他等姓名年籍不
    詳之成年男子，共同基於為自己不法所有之常業詐欺、常業
    洗錢之犯意聯絡，自民國九十三年二月間起共組詐騙集團，
    推由乙○○承租位於新竹縣湖口鄉○○街四三號，作為該集
    團之詐騙據點，張志堂提供人頭電話及人頭帳戶做為聯絡及
    匯款之用，並由綽號「火箭」在「自由時報」、「中國時報
    」等全省版報紙分類廣告中，以虛構之「悠悠」、「紫晶」
    、「依釩」、「依瑪」、「丞澐」、「水靈」等休閒俱樂部
    名義，及「超翔公司」等公司行號名義，刊登：應徵商務司
    機、轎車司機、高級轎車司機，月入數萬元之廣告，待應徵
    者撥打電話應徵後，甲○○、乙○○即冒稱上開虛構公司之
    經理身分，與應徵者洽談，佯稱：公司已有客戶在等候車輛
    為由，要求應徵者立即上班，並稱公司之車輛均屬於高級車
    種，為防止司機接送客戶時車輛受損，需依所駕駛之車種型
    號及大小，繳交新臺幣（下同）二萬至十三萬元（原審誤載
    為十二萬元，應予更正）不等之現金，作為保證金，致應徵
    者信以為真，而遭誘騙至新竹、台中、高雄等地，等候甲○
    ○、乙○○所稱之公司助理安排載送客戶及繳交保證金，待
    應徵者依約前往、並如數交付款項後，甲○○、乙○○即於
    電話中以專員要牽車、或請客戶下樓坐車等為由，拖延時間
    ，使該犯罪集團之收款成員從容逃逸，所得之款項再由綽號
    「阿其」、「小蔡」及其他之不詳姓名之詐欺集團成員，扣
    除其所應得酬勞後，將餘款匯入或由應徵者陷於錯誤而親自
    匯入中壢內壢郵局戶名曹至仁帳號00 0000000000號帳戶、
    板橋溪崑郵局戶名賴柏豪帳號00000000 0000號帳戶、清華
    大學郵局戶名盧志遠帳號000000000000帳戶、富里郵局戶名
    鍾孝官帳號000000000000帳戶、中壢內壢郵局戶名朱信章帳
    號000000 000000帳戶等張志堂所提供之人頭帳戶內，再由
    甲○○或乙○○騎乘FUX—371號機車、頭戴全罩式安全帽掩
    飾面貌，外出提領並與張志堂分得該款項（詐騙時間、地點
    、被害人及詐騙所得均如附表一所示），並均恃以維生而以
    此為常業。嗣於九十三年七月二十日十八時三十分許，為警
    持搜索票在上開新竹縣湖口鄉○○街四三號當場查獲，並扣
    得其等所有共本件犯罪所用NOKIA手機十八支、MOTOROLA手
    機五支、SAMSUNG手機一支、和信電信門號0000000000號SIM
    卡一張、郵局金融存摺一本、郵局金融卡五張、中國信託金
    融卡一張、台灣大哥大電信公司SI M卡一張，及非供犯罪所
    用人頭帳戶朱信章之照片二張、計算機一臺、便條紙十張、
    電話簿一本、房屋租賃契約書一份、監視器鏡頭一個、監視
    器螢幕一臺、交易明細表一張、安全帽二頂等物。
二、案經基隆市警察局移請臺灣新竹地方法院檢察署檢察官偵查
    起訴。
    理  由
一、訊據被告甲○○、乙○○就前述時、地常業詐欺之犯行坦承
    不諱，並有共犯張志堂在偵查中之供述及被害人羅志龍、黃
    永田、周瑞財、張寓綸、郭金上、鄭鐵漢、范揚軒、周坤和
    、黃詩文、曾張鴻、陳立群於警詢中指述明確，復有被害人
    與被告間通聯紀錄；中壢內壢郵局戶名曹至仁帳號00000000
    0000號帳戶、板橋溪崑郵局戶名賴柏豪帳號000000000000號
    帳戶、清華大學郵局戶名盧志遠帳號0000 00000000帳戶、
    富里郵局戶名鍾孝官帳號000000000000帳戶、中壢內壢郵局
    戶名朱信章000000000000帳戶等人頭帳戶之客戶歷史交易清
    單；被害人周瑞財、張寓綸、黃詩文遭詐騙而交付款項時由
    被告等詐騙集團成員所交付之收據影本；鄭鐵漢之郵政國內
    匯款執據影本；被害人黃詩文典當汽車之當票影本以及「丞
    澐」俱樂部及「超翔公司」公司應徵高級轎車司機之報紙分
    類廣告影本等在卷可按，足認被告二人之自白與事實相符，
    犯行均堪以認定。
二、按掩飾或隱匿因自己或他人重大犯罪所得財物或財產上利益
    者，為洗錢防制法第二條第一款之洗錢行為；而刑法第三百
    四十條之常業詐欺罪，乃屬於洗錢防制法第三條第一項第五
    款所規定之重大犯罪，故苟有掩飾或隱匿因自己或他人常業
    詐欺所得財物之行為，自應成立洗錢防制法第九條第一項之
    罪，最高法院九十四年台非字第一八五號著有判決可參，且
    本件確係以上開人頭帳戶，由被害人轉帳劃撥，再由被告二
    人提領，顯屬利用人頭帳戶掩飾詐欺所得。故核被告甲○○
    、乙○○所為，均係犯刑法第三百四十條之常業詐欺罪，洗
    錢防制法第九條第一項，第三項常業洗錢罪（起訴書雖僅所
    犯法條係犯洗錢防制法第九條第二項、第一項，惟原審公訴
    人於原審準備程序，當庭更正為洗錢防制法第九條第三項、
    第一項，因此，不生變更起訴法條問題，附此敘明）。又被
    告二人於偵查審理時，自白洗錢犯行，應依洗錢防制法第九
    條第五款，減輕其刑。所犯上開二罪，有方法結果之牽連關
    係，應從一重之常業洗錢罪處斷。被告甲○○、乙○○與張
    志堂與綽號「火箭」、「阿其」、「小蔡」及其他等姓名年
    籍不詳之成年男子間有犯意聯絡與行為分擔，為共同正犯。
三、原審以事證明確，予以罪科刑，固非無見，惟誤認被告二人
    未觸犯洗錢防制法，尚有未洽，公訴意旨，就此為指摘，為
    有理由，應由本院撤銷原判決改判，爰審酌被告甲○○、乙
    ○○二人年輕力壯，不思以正當途徑賺取財物，而參與詐騙
    集團從事詐騙，對社會大眾求職之信心及安全造成嚴重危害
    、被告等詐騙所取得之金額、被告二人之素行，惟於犯後坦
    承犯行，犯後態度良好等一切情狀，均量處如主文第二項所
    示之刑。扣案之NOKIA手機十八支、MOTOROLA手機五支、SAM
    SUNG手機一支、和信電信SIM卡一張、郵局金融存摺一，郵
    局金融卡五張，中國信託金融卡一張、臺灣大哥大SIM卡一
    張均為被告張志堂與乙○○二人所共有供本案犯罪所用之物
    ，業據被告等供明在卷，應依刑法第三十八條第一項第二款
    規定宣告沒收。另扣案之計算機一台、電話簿一本、監視器
    鏡頭一個、監視器螢幕一台、交易明細表一張、朱信章相片
    二張、便條紙十張、房屋租賃契約一份、安全帽二頂均非違
    禁物亦非供本件犯罪所用之物，依法不得宣告沒收，併此敘
    明。
據上論斷，應依刑事訴訟法第三百六十九條第一項前段、第三百
六十四條、第二百九十九條第一項前段，洗錢防制法第九條第一
項、第三項，第五項，刑法第二十八條、第三百四十條、第五十
五條、第三十八條第一項第二款，判決如主文。
本案經檢察官呂丁旺到庭執行職務。
中    華    民    國    95    年    6    月    20    日
                  刑事第十八庭  審判長法  官  溫耀源
                                      法  官  段景榕
                                      法  官  周政達
以上正本證明與原本無異。
如不服本判決，應於收受送達後十日內向本院提出上訴書狀，其
未敘述上訴之理由者並得於提起上訴後十日內向本院補提理由書
（均須按他造當事人之人數附繕本）。
                                      書記官  陳菊珍
中    華    民    國    95    年    6     月    21    日
附表一
┌──┬───┬───┬───┬─────┬────────┐
│編號│時間  │地點  │被害人│詐騙所得  │詐騙手法        │
├──┼───┼───┼───┼─────┼────────┤
│一  │93年2 │高雄市│郭金上│10萬元    │郭金上於93年2月 │
│    │月18日│民族路│      │          │17日，由自由時報│
│    │      │、九如│      │          │上所刊登「悠悠俱│
│    │      │路口附│      │          │樂部」應徵司機廣│
│    │      │近    │      │          │告，而撥打091764│
│    │      │      │      │          │8093行動電話與自│
│    │      │      │      │          │稱「陳經理」之人│
│    │      │      │      │          │連絡，「陳經理」│
│    │      │      │      │          │則告以徵司機需現│
│    │      │      │      │          │金擔保為由詐騙郭│
│    │      │      │      │          │金上於上述時、地│
│    │      │      │      │          │將其使用之車輛典│
│    │      │      │      │          │當後，將上述款項│
│    │      │      │      │          │予佯稱「某助理」│
│    │      │      │      │          │之姓名、年籍不詳│
│    │      │      │      │          │成年男子。      │
├──┼───┼───┼───┼─────┼────────┤
│二  │93年2 │桃園火│范揚軒│國民身份證│范揚軒於93年2月 │
│    │月某日│車站附│      │及普通大貨│某日，由自由時報│
│    │      │近    │      │車駕駛執照│上所刊登「某俱樂│
│    │      │      │      │各1張。   │部」應徵司機廣告│
│    │      │      │      │          │，而撥打00000000│
│    │      │      │      │          │54行動電話與自稱│
│    │      │      │      │          │「經理」之人連絡│
│    │      │      │      │          │，「經理」則告以│
│    │      │      │      │          │徵司機需現金擔保│
│    │      │      │      │          │為由詐騙范揚軒於│
│    │      │      │      │          │上述時、地將其國│
│    │      │      │      │          │民身分證及普通大│
│    │      │      │      │          │貨車駕駛執照交予│
│    │      │      │      │          │某姓名年籍不詳之│
│    │      │      │      │          │成年男子為抵押。│
├──┼───┼───┼───┼─────┼────────┤
│三  │93年3 │高雄市│黃永田│11萬元    │黃永田於93年3月 │
│    │月5日 │九如路│      │          │4日，由中國時報 │
│    │      │附近  │      │          │上所刊登「紫晶俱│
│    │      │      │      │          │樂部」應徵司機廣│
│    │      │      │      │          │告，而撥打092533│
│    │      │      │      │          │4950行動電話與自│
│    │      │      │      │          │稱「劉經理」之人│
│    │      │      │      │          │連絡，「劉經理」│
│    │      │      │      │          │則告以徵司機需現│
│    │      │      │      │          │金擔保為由詐騙黃│
│    │      │      │      │          │永田於上述時、地│
│    │      │      │      │          │將其使用之車輛典│
│    │      │      │      │          │當後，將上述款項│
│    │      │      │      │          │交予某姓名年籍不│
│    │      │      │      │          │詳之成年男子。  │
├──┼───┼───┼───┼─────┼────────┤
│四  │93年3 │高雄市│羅志龍│13萬元    │羅志龍於93年3月 │
│    │月23日│      │      │          │底，由自由時報上│
│    │      │      │      │          │所刊登「某俱樂部│
│    │      │      │      │          │」誠徵司機廣告，│
│    │      │      │      │          │而撥打0000000000│
│    │      │      │      │          │行動電話與自稱「│
│    │      │      │      │          │劉經理」之人連絡│
│    │      │      │      │          │，「劉經理」則告│
│    │      │      │      │          │以徵司機需現金擔│
│    │      │      │      │          │保為由詐騙羅志龍│
│    │      │      │      │          │於上述時、地將其│
│    │      │      │      │          │使用之車輛典當後│
│    │      │      │      │          │，將上述款項予佯│
│    │      │      │      │          │稱「高雄分公司某│
│    │      │      │      │          │職員」之姓名年籍│
│    │      │      │      │          │不詳之成年男子。│
├──┼───┼───┼───┼─────┼────────┤
│五  │93年4 │高雄市│張寓綸│10萬4千元 │張寓綸於93年4月 │
│    │月6日 │五福一│      │          │6日，由自由時報 │
│    │      │路附近│      │          │上所刊登「超翔公│
│    │      │      │      │          │司」誠徵司機廣告│
│    │      │      │      │          │，而撥打00000000│
│    │      │      │      │          │21行動電話與自稱│
│    │      │      │      │          │「劉經理」之人連│
│    │      │      │      │          │絡，「劉經理」則│
│    │      │      │      │          │告以徵司機需現金│
│    │      │      │      │          │擔保為由，詐騙張│
│    │      │      │      │          │寓綸於上述時、地│
│    │      │      │      │          │將其使用之車輛典│
│    │      │      │      │          │當後，將上述款項│
│    │      │      │      │          │予佯稱「某助理」│
│    │      │      │      │          │之綽號「阿其」之│
│    │      │      │      │          │成年男子。      │
├──┼───┼───┼───┼─────┼────────┤
│六  │93年4 │台中市│鄭鐵漢│1萬5千元  │鄭鐵漢於93年4月5│
│    │月7日 │英才路│      │          │日，由自由時報上│
│    │、同月│附近之│      │          │所刊登「依釩俱樂│
│    │17日  │郵局、│      │          │部」應徵司機廣告│
│    │      │新竹火│      │          │，而撥打00000000│
│    │      │車站附│      │          │97行動電話與自稱│
│    │      │近郵局│      │          │「陳經理」之人連│
│    │      │      │      │          │絡，「陳經理」則│
│    │      │      │      │          │告以徵司機需現金│
│    │      │      │      │          │擔保為由詐騙鄭鐵│
│    │      │      │      │          │漢分別於上述時、│
│    │      │      │      │          │地匯款5千元及1萬│
│    │      │      │      │          │元至帳號00000000│
│    │      │      │      │          │54045號、戶名盧 │
│    │      │      │      │          │志遠之郵局帳戶中│
│    │      │      │      │          │。              │
├──┼───┼───┼───┼─────┼────────┤
│七  │93年5 │高雄市│周瑞財│6萬元     │周瑞財於93年5月1│
│    │月13日│      │      │          │2日，由自由時報 │
│    │      │      │      │          │上所刊登「依瑪俱│
│    │      │      │      │          │樂部」誠徵司機廣│
│    │      │      │      │          │告，而撥打093973│
│    │      │      │      │          │4021行動電話與自│
│    │      │      │      │          │稱「張經理」之人│
│    │      │      │      │          │連絡，「張經理」│
│    │      │      │      │          │則告以徵司機需現│
│    │      │      │      │          │金擔保為由詐騙周│
│    │      │      │      │          │瑞財於上述時、地│
│    │      │      │      │          │將上述款項予佯稱│
│    │      │      │      │          │「某助理」之綽號│
│    │      │      │      │          │「阿其」之成年男│
│    │      │      │      │          │子。            │
├──┼───┼───┼───┼─────┼────────┤
│八  │93年5 │高雄市│周坤和│9萬3千元  │周坤和於93年5月2│
│    │月21日│      │      │          │0日，由自由時報 │
│    │      │      │      │          │上所刊登「水靈俱│
│    │      │      │      │          │樂部」誠徵司機廣│
│    │      │      │      │          │告，而撥打092757│
│    │      │      │      │          │3497行動電話與自│
│    │      │      │      │          │稱「劉經理」之人│
│    │      │      │      │          │連絡，「劉經理」│
│    │      │      │      │          │則告以徵司機需現│
│    │      │      │      │          │金擔保為由詐騙周│
│    │      │      │      │          │坤和於上述時、地│
│    │      │      │      │          │將其使用之車輛典│
│    │      │      │      │          │當後，將上述款項│
│    │      │      │      │          │予佯稱「某助理」│
│    │      │      │      │          │之姓名年籍不詳之│
│    │      │      │      │          │成年男子。      │
├──┼───┼───┼───┼─────┼────────┤
│九  │93年5 │高雄市│黃詩文│6萬元     │黃詩文於93年5月1│
│    │月21日│九如二│      │          │9日，由自由時報 │
│    │      │路與自│      │          │上所刊登「依瑪俱│
│    │      │立一路│      │          │樂部」誠徵司機廣│
│    │      │口    │      │          │告，而撥打091755│
│    │      │      │      │          │9432行動電話與自│
│    │      │      │      │          │稱「張經理」之人│
│    │      │      │      │          │連絡，「張經理」│
│    │      │      │      │          │則告以徵司機需現│
│    │      │      │      │          │金擔保為由詐騙黃│
│    │      │      │      │          │詩文於上述時、地│
│    │      │      │      │          │將其使用之車輛典│
│    │      │      │      │          │當後，將上述款項│
│    │      │      │      │          │交予佯稱「某助理│
│    │      │      │      │          │」之姓名年籍不詳│
│    │      │      │      │          │之成年男子。    │
├──┼───┼───┼───┼─────┼────────┤
│十  │93年7 │高雄市│曾張鴻│2萬元     │曾張鴻於93年7月 │
│    │月5日 │高雄火│      │          │初，由自由時報上│
│    │      │車站附│      │          │所刊登「丞澐俱樂│
│    │      │近    │      │          │部」誠徵司機廣告│
│    │      │      │      │          │，而撥打00000000│
│    │      │      │      │          │73行動電話與自稱│
│    │      │      │      │          │「陳經理」之人連│
│    │      │      │      │          │絡，「陳經理」則│
│    │      │      │      │          │告以徵司機需現金│
│    │      │      │      │          │擔保為由詐騙曾張│
│    │      │      │      │          │鴻於上述時、地將│
│    │      │      │      │          │其使用之車輛典當│
│    │      │      │      │          │後，將上述款項予│
│    │      │      │      │          │佯稱「吳助理」之│
│    │      │      │      │          │姓名年籍不詳之成│
│    │      │      │      │          │年男子。        │
├──┼───┼───┼───┼─────┼────────┤
│十一│93年7 │高雄市│陳立群│9萬1千元  │陳立群於93年7月7│
│    │月10日│      │      │          │日，由自由時報上│
│    │      │      │      │          │所刊登「某俱樂部│
│    │      │      │      │          │」誠徵司機廣告，│
│    │      │      │      │          │而撥打0000000000│
│    │      │      │      │          │行動電話與自稱「│
│    │      │      │      │          │陳經理」之人連絡│
│    │      │      │      │          │，「陳經理」則告│
│    │      │      │      │          │以徵司機需現金擔│
│    │      │      │      │          │保為由詐騙陳立群│
│    │      │      │      │          │於上述時、地將其│
│    │      │      │      │          │使用之車輛典當後│
│    │      │      │      │          │，將上述款項予佯│
│    │      │      │      │          │稱「某助理」之姓│
│    │      │      │      │          │名年籍不詳之成年│
│    │      │      │      │          │男子。          │
└──┴───┴───┴───┴─────┴────────┘
附表二：
一、NOKIA手機18支。
二、MOTOROLA手機5支。
三、SAMSUNG手機1支。
四、和信電信SIM卡1張。
五、郵局金融存摺1本。
六、郵局金融卡5張。
七、中國信託金融卡1張。
八、臺灣大哥大SIM卡1張。
附錄本案論罪科刑所適用法條全文：
中華民國刑法第340條
以犯第339條之罪為常業者，處1年以上7年以下有期徒刑，得併
科5萬元以下罰金。
洗錢防制法第9條
犯第 2 條第 1 款之罪者，處 5 年以下有期徒刑，得併科新臺幣
三百萬元以下罰金。
犯第 2 條第 2 款之罪者，處 7 年以下有期徒刑，得併科新臺幣
五百萬元以下罰金。
以犯前二項之罪為常業者，處 3 年以上 10 年以下有期徒刑，得
併科新臺幣 1 百萬元以上 1 千萬元以下罰金。
法人之代表人、法人或自然人之代理人、受雇人或其他從業人員
，因執行業務犯前三項之罪者，除處罰行為人外，對該法人或自
然人並科以各該項所定之罰金。但法人之代表人或自然人對於犯
罪之發生，已盡力監督或為防止行為者，不在此限。
犯前四項之罪，於犯罪後六個月內自首者，免除其刑；逾六個月
者，減輕或免除其刑；在偵查或審判中自白者，減輕其刑。


司法院資訊處製作；財團法人民間司法改革基金會備份。
